【裁判字號】    98,訴,1718
【裁判日期】    990330
【裁判案由】    違反槍砲彈藥刀械管制條例
【裁判全文】
臺灣臺北地方法院刑事判決              98年度訴字第1718號
公  訴  人  臺灣臺北地方法院檢察署檢察官
被      告  戊○○
指定辯護人  甲○公設辯護人沈芳萍
上列被告因違反槍砲彈藥刀械管制條例案件，經檢察官提起公訴
（98年度偵字第11188號），甲○判決如下：
    主  文
戊○○未經許可，製造可發射子彈具有殺傷力之改造手槍，累犯
，處有期徒刑年，併科罰金新臺幣肆萬元，罰金如易服勞役，
以新臺幣壹仟元折算壹日，扣案如附表編號一、二所示之物，均
沒收。又未經許可，製造爆裂物，累犯，處有期徒刑年拾月，
併科罰金新臺幣貳萬元，罰金如易服勞役，以新臺幣壹仟元折算
壹日，扣案如附表編號三所示之物，沒收之。應執行有期徒刑陸
年肆月，併科罰金新臺幣伍萬元，罰金如易服勞役，以新臺幣壹
仟元折算壹日，扣案如附表所示之物，均沒收。
    事  實
一、戊○○前於民國84年間，因違反麻醉藥品管理條例、肅清煙
    毒條例、槍砲彈藥刀械管制條例、偽造文書等案件，經甲○
    以84年度訴字第2849號判處有期徒刑5年2月、6月、3年2月
    、2年、3月，並定應執行有期徒刑10年6月確定，於89年10
    月9日因縮短刑期假釋出監，所餘刑期付保護管束，嗣於假
    釋期間因更犯他罪，假釋經撤銷，又因中華民國九十六年罪
    犯減刑條例公布施行，所犯違反麻醉藥品管理條例、肅清煙
    毒條例、偽造文書案件所處之刑減刑後，並與其餘不應減刑
    所處之刑合併定應執行有期徒刑9年確定；又於上開案件假
    釋期間之90年間，因偽造文書案件，經臺灣板橋地方法院以
    90 年度重簡字第1034號判處有期徒刑4月確定，嗣經減為有
    期徒刑2月確定，與上開案件假釋經撤銷後所餘殘刑接續執
    行，甫於96年9月2日縮刑期滿執行完畢。詎猶不知悛悔，明
    知具有殺傷力之改造手槍、非制式子彈及土製爆裂物，均係
    屬槍砲彈藥刀械管制條例第4條第1項第1款、第2款所列管之
    槍砲、彈藥，非經許可，不得製造、持有之，竟分別為下列
    之行為：
(一)、於98年4月18日，在臺北縣板橋市大漢橋下附近夜市，向真
    實姓名年籍不詳之成年男子，以新臺幣5,000元之價格，購
    入仿WALTHER廠PPK/S型半自動手槍製造之手槍1支（含彈匣
    ）及子彈5顆（其中4顆為具有殺傷力之非制式子彈，1顆為
    不具殺傷力之非制式金屬彈殼與金屬彈丸）後，於翌（19）
    日某時，基於製造可發射子彈具殺傷力改造手槍之犯意，在
    臺北縣三重市○○路○段438號住處內，以向友人借得之電鑽
    （未扣案）將上開手槍之槍管貫通，製造可發射子彈具殺傷
    力之改造手槍，並自斯時地至後述經警查獲時止，持有上開
    改造手槍及非制式子彈4顆，復於同年月4月下旬某日，前往
    臺北縣三重市河堤，以所購入前開具有殺傷力之非制式子彈
    填裝後，試射子彈1顆成功。
(二)、又於98年4月28日下午某時許，另基於製造具有殺傷力爆裂
    物之犯意，在上址住處內，以葡萄王生技股份有限公司所生
    產之200P飲料瓶，裝入各約1.5公分與3.5公分長之螺絲釘17
    根，碎紙、塑膠袋、鞭炮5顆（直徑約1.5公分、長約4.4公
    分）、蠟油、引信（16.5公分長1根與外露引信連接、另有
    2公分長10根、約60公分長1根）、底火及煙火類火藥（淨重
    1.13公克，取驗0.53公克，餘0.6公克），外部以透明膠帶
    纏繞，瓶蓋外部露有2公分與2.5公分之爆引2條，製造成點
    火式土製爆裂物。嗣於同日晚上10時15分許，在臺北市○○
    區○○街52號前，因神色有異，為警攔檢時，自願打開其腰
    際腰包，為警當場查扣上揭改造手槍1支（槍枝管制編號000
    0000000，含彈匣1個）、子彈4顆（其中3顆係屬非制式子彈
    ，已擊發1顆，未擊發2顆，認均具殺傷力；另1顆為非制式
    金屬彈殼與金屬彈丸，不具殺傷力）、點火式土製爆裂物1
    顆，並在具有偵察權限之員警發覺前，主動向員警坦認上開
    具有殺傷力之改造手槍、土製爆裂物為其所製造。
二、案經臺北市政府警察局中山分局報臺灣臺北地方法院檢察署
    檢察官偵查起訴。
    理  由
一、按被告以外之人於審判外之陳述，雖不符刑事訴訟法第159
    條之1至第159條之4之規定，而經當事人於審判程式同意作
    為證據，法院審酌該言詞陳述或書面陳述作成時之情況，認
    為適當者，亦得為證據，刑事訴訟法第159條之5第1項定有
    明文。本件檢察官、被告於甲○審判程式時，就本判決所引
    用被告以外之人審判外所為之言詞或書面陳述，均明示同意
    有證據能力，甲○審酌該具有傳聞證據性質之證據，其取得
    過程並無瑕疵，與待證事實具有關聯性，證明力非明顯過低
    ，以之作為證據係屬適當，認俱得為證據。
二、訊據被告戊○○固坦承持有上開改造手槍、子彈及土製爆裂
    物之事實，惟矢口否認有何製造改造手槍、爆裂物之犯行，
    辯稱：扣案之改造手槍、子彈及爆裂物分別係綽號「志成」
    、「小高」之友人，於98年5月間，分別在其等位於板橋地
    區住處交付給我，要求我代為保管、寄放，我在警詢及偵查
    中會自白，是為了保護朋友，並沒有製造改造手槍、爆裂物
    之行為，我沒有當過兵，不具有製造改造手槍、爆裂物之知
    識及技巧等語。
三、經查：
(一)、本件被告確有於98年4月29日晚上10時15分許，在臺北市○
    ○區○○街52號前，為警攔檢時，自願打開其腰際腰包，為
    警當場查扣之槍枝1支、子彈4顆及土製炸彈1顆之事實，業
    據被告供陳在卷，核與證人即查獲員警丁○○、乙○○於甲
    ○審理時證述情節大致相符。而扣案之槍枝，經臺北市政府
    警察局刑事鑑識中心員警初步檢視結果，其槍枝大部結構完
    整、槍管暢通，且具擊發機構，並可發揮功用，認屬管制槍
    枝的可能性較大；上開扣案物，復經送內政部警政署刑事警
    察局（下稱刑事警察局）鑑驗，其中(1)送鑑手槍1支（槍枝
    管制編號0000000000），經以檢視法、性能檢驗法鑑驗後，
    認係改造手槍，由仿WALTHER廠PPK／S型半自動手槍製造之
    槍枝，換裝土造金屬槍管而成，經檢視，槍枝欠缺保險鈕，
    惟不影響其擊發功能，可僅擊發適用子彈使用，認具殺傷力
    ；(2)送鑑之子彈4顆，經以檢視法、試射法鑑驗後，其中3顆
    子彈，認均係非制式子彈，由金屬彈殼組合直徑8.0±0.5mm
    金屬彈頭而成，採樣1顆試射，可擊發，認具殺傷力，其餘1
    顆子彈，認分係非制式彈殼與金屬彈丸；(3)送驗土製炸彈1
    顆，經以燃燒試驗法法、呈色試驗法、氣相層析質譜分析法
    、紅外線光譜分析法、掃瞄式電子顯微鏡／Ｘ–射線能譜分
    析法鑑驗結果，該土製炸彈1顆係以葡萄王生技股份有限公
    司所生產之200P飲料瓶所包裝，外部以透明膠纏繞，瓶蓋外
    部露有2公分與2.5公分之爆引2條，經Ｘ光照射及遙控拆解
    後，內裝有各約1.5公分與3.5公分之螺絲釘17根，碎紙、塑
    膠袋、鞭炮5顆（直徑約1.5公分、長約4.4公分）、蠟油、
    引信（16.5公分長1根與外露引信連接，另有2公分10根、約
    60公分長1根）、底火與疑似各種黑色炸藥76公分等物，經
    分別取樣黑褐色粉末、黑色顆粒、黑色圓球狀顆送驗，結果
    檢出碳、鋁、硫、鎂、硝酸鋇、硝酸鉀、過氯酸鉀與蠟等成
    分，認係煙火類火藥，另紅褐色片狀顆粒檢出鋁、硫、磷與
    氯酸鉀等成分，認係煙火類火藥，依據內政部86年11月24日
    台（）內警字第8670683號公告，火藥為炸彈、爆裂物之
    主要組成零件，係屬槍砲彈藥刀械管制條例所列管，綜觀上
    述其結構及成份，研判送驗證物係為點火式土製爆裂物，點
    燃爆引燃燒至容器內之火藥即產生爆炸效果，認具殺傷力與
    破壞性，此有臺北市政府警察局槍枝初步檢視報告表、刑事
    警察局98年5月14日刑鑑字第0980059867號鑑驗書、98年8月
    31 日刑偵五字第0980123342號鑑驗通知書檢附同年6月9日
    刑鑑字第0980066091號鑑定書附卷可佐（見偵卷第19至21頁
    、第54、55、78、79頁）。足認本件被告為警查獲時，所持
    有之扣案手槍1支，係由仿WALTHER廠PPK／S型半自動手槍製
    造之槍枝，換裝土造金屬槍管而成之改造手槍，可擊發適用
    子彈而具有殺傷力；扣案子彈3顆，均係非制式子彈，具有
    殺傷力；扣案之土製炸彈1顆，係點火式土製爆裂物，具殺
    傷力與破壞力，均屬槍砲管制條例所管制之槍枝、彈藥甚明
    。
(二)、被告歷於警詢及偵查中均供陳：警方查獲之手槍、子彈及土
    製炸彈都是我所持有，其中手槍、子彈是在查獲前11天，在
    臺北縣板橋市大漢橋下的夜市路邊攤買的，買回來後，翌日
    就去跟朋友借電鑽，在三重市○○路家裡貫穿槍管，並於查
    獲前一星期，在三重市河堤邊試射1顆子彈，彈匣內只剩4顆
    子彈；土製炸彈是我購買炮竹黑色火藥夾雜小鋼珠填充於康
    貝特玻璃瓶內利用引線引爆爆裂物，是今日（98年4月29日
    ）下午自行在家中製造的等語（見偵卷第7、48、62頁）。
    其於甲○審理時固翻異前詞，改稱：扣案之改造手槍、土製
    炸彈非其所製造等語，惟查，被告於警詢時即已坦承上開犯
    行，且經承辦員警詢以：「以上所說是否出於自由意識所作
    之陳述？是否受警方刑求？」，被告答以：「是的，沒有受
    警方刑求。」（見偵卷第11頁），同日移送臺灣臺北地方法
    院檢察署，經檢察官複訊時，亦坦認犯行，旋經檢察官諭知
    交保，復於98年6月11日偵查時，仍為相同之供述，足認其
    於警詢、偵查中之自白均出於其自由意識下所為。被告復辯
    稱：當時是為了保護朋友等語，果其所言屬實，被告大可坦
    承刑度較輕之持有扣案槍枝、彈藥即可，豈有自白製造槍彈
    重罪之理？其上開所辯，顯與常情有悖，要不足採。況其於
    警詢、偵查中供承製造扣案改造手槍、土製炸彈之過程，核
    與上開槍枝、土製炸彈送鑑後，認定之製造、組合情形大致
    相符，此外，復有採證照片11幀附卷可佐，足徵被告於警詢
    、偵查中之上開任意性自白與事實相符，堪予採信。從而，
    被告非法製造可擊發子彈具有殺傷力之改造手槍、土製炸彈
    之犯行，已堪認定。被告於甲○審理時否認製造犯行，顯與
    事實有違，顯不足採。
(三)、被告雖辯稱：扣案之槍枝、彈藥分別係綽號「志成」、「小
    高」之男子在距離被查獲時之半年前，分別交付給我，託我
    保管等語。然查，證人即綽號「小高」之丙○○於甲○審理
    時業已明確證稱：我認識被告，距98年4月28日半年前，並
    沒有在臺北縣中和市的環球購物中心與被告見面，我是在98
    年2、3月間才住在那附近，97年11月間我住在板橋，所以我
    很確定那時候我沒有跟被告在中和環球購物中心見過面，沒
    有看過扣案的玻璃飲料瓶，該物也不是我交給被告的等語，
    已難認被告所述為真。又證人即被告友人陳自強於甲○審理
    時雖證稱：我曾經載被告前往中和市○○路的環球購物中心
    ，他說要去找朋友，我在下面等被告，大約15分鐘左右，他
    下來的時候就拿1個包包，被告在車上有把包包打開，裏面
    有一個罐子，說是朋友寄放的，我就沒有再多問等語，惟其
    復證稱：我載被告去中和環球購物中心，大約是在距現在半
    年前左右的事等語，其所證述車載被告前往中和環球購物中
    心之時間，已與被告所述丙○○交付扣案土製炸彈之時間不
    符，況自證人陳自強證述之情節可知，陳自強駕車搭載被告
    前往中和環球購物中，並未親身見聞交付「罐子」予被告之
    人究係何人，其亦無從確認當時被告持之物即為扣案之土製
    炸彈，是尚無從僅憑證人陳自強之證述，遽為被告有利之認
    定。至於被告辯稱：扣案槍枝、子彈係綽號「志成」之男子
    一節，被告於甲○審理期間，就該名綽號「志成」之男子真
    實姓名年籍、聯絡方式等足以特定其人之資料，自始均未能
    提供甲○調查，且被告自「志成」收受扣案已改造之槍枝、
    子彈之用意為何，亦未見自說明，被告前開所辯，洵無足採
    。
(四)、被告復辯謂：我沒有當過兵，對於槍枝、彈藥不懂，根本不
    知道要如何製造等語。惟現今網際網路發達，各種資訊、知
    識經由網路查詢、流通，均可獲悉，是其是否曾服兵役，要
    與其有無具有槍枝、彈藥知識無涉。再者，被告歷於警詢、
    偵查時，就其製造扣案之改造手槍、土製炸彈之過程業已明
    確供述，被告既自承未曾服兵役，則其竟能就製造改造手槍
    、土製炸彈之方式、過程，詳加說明，且其供述製造方式，
    亦與扣案物送請刑事警察局鑑驗後，所認定之製造方法大致
    相同，其謂不知如何製造改造手槍、炸彈一節，洵屬事後卸
    責之詞，不足採信。
(五)、綜上所述，本件事證明確，被告犯行，堪以認定，其所辯各
    節，均無足採，應依法論科。
四、論罪科刑：
(一)、核被告所為如事實欄一之(一)部分，係犯槍砲彈藥刀械管制條
    例第8條第1項之非法製造可發射子彈具有殺傷力之改造手槍
    罪、第12條第4項之非法持有子彈罪；事實欄一之(二)部分，
    係犯槍砲彈藥刀械管制條例第7條第1項非法製造爆裂物罪。
    被告非法製造爆裂物、非法製造可發射子彈具有殺傷力之改
    造手槍後，進而未經許可持有爆裂物、槍枝，其持有之低度
    行為，應各為製造爆裂物、槍枝之高度行為所吸收，均不另
    論罪；被告持有爆裂物之主要組成零件即火藥，用以組裝上
    開爆裂物，其特有爆裂物之主要組成零件火藥之行為，為其
    製造爆裂物之部分行為，不另論罪。又被告同時購入仿WALT
    HER廠PPK/S型半自動手槍製造之手槍1支（含彈匣）及非制
    式子彈4顆後，製造可發射子彈具有殺傷力之改造手槍而持
    有該改造手槍及非制式子彈，從行為外觀觀之，其非法製造
    改造手槍與非法持有子彈之行為固屬自然意義下之數行動，
    惟被告購入非制式子彈之目的，乃係為製造改造手槍後持有
    使用，顯係出於單一之意思決定，且其非法持有子彈及製造
    改造手槍之行為，在時空上又有緊密關係，在法律上可認為
    係一個單一行為，是被告係以一行為觸犯數罪名，為想像競
    合犯，應依刑法第55條之規定，從一重之非法製造製造可發
    射子彈具有殺傷力之改造手槍罪。被告所犯非法製造可發射
    子彈具有殺傷力之改造手槍罪、非法製造爆裂物罪間，行為
    互殊、犯意各別，應分論併罰。
(二)、被告前已有如事實欄一所載之刑事前科紀錄，甫於96年9月2
    日縮刑期滿執行完畢等情，有臺灣高等法院被告前案紀錄在
    卷可按，其於徒刑執行完畢後5年內，故意再犯本件有期徒
    刑以上之罪，均為累犯，各應依刑法第47條第1項規定加重
    其刑。又按「犯本條例之罪自首，並報繳其持有之全部槍砲
    、彈藥、刀械者，減輕或免除其刑」；「有期徒刑、拘役、
    罰金減輕者，減輕其刑至二分之一。但同時免除其刑之規定
    者，其減輕得減至三分之二」，槍砲彈藥刀械管制條例第18
    自第1項前段、刑法第66條分別定有明文。所謂自首係對於
    未發覺之犯罪而為之，本件被告於警方攔檢時，在犯罪未被
    發覺前，自願打開其腰際腰包，而交付上揭改造手槍1支、
    非制式子彈3顆及點火式土製爆裂物1顆，並在具有偵察權限
    之員警發覺前，向在場員警自承非法製造改造手槍及土製爆
    裂物而接受裁判之情，業據證人丁○○、乙○○於甲○審理
    證述綦詳，並有被告警詢筆錄在卷可查（見偵卷第7頁），
    堪認其所為已符合上開條文關於自首之要件，自應依法減輕
    其刑。被告同時有刑之加重及減輕事由，並依刑法第71條第
    1 項規定，先加後減之。
(三)、爰審酌被告前已有違反槍砲彈藥刀械管制條例案件而負刑責
    ，當知持有槍砲、彈藥之違法性及可罰性，且亦明知槍枝、
    子彈及爆裂物對於社會治安危害重大，對人身安全造成嚴重
    威脅，竟不知悔悟，未經許可製造爆裂物、改造槍枝，進而
    持有槍枝、彈藥，對社會治安危害重大，行為實屬不該，本
    不宜寬貸，惟考量其自首犯行，主動交出上開槍枝、彈藥，
    所製造之槍枝、彈藥數量少，及其犯罪動機、目的及手段等
    一切情狀，分別量處如主文所示之刑，就罰金部分，併均諭
    知以新臺幣1千元折算1日為其易服勞役之折算標準，及定其
    應執行之刑，以示懲儆。
五、沒收部分：
(一)、扣案如附表所示具殺傷力之改造手槍1支、非制式子彈2顆、
    點火式土製爆裂物1顆，均為違禁物，應依刑法第38條第1項
    第1款之規定，宣告沒收。
(二)、扣案之非制式子彈1顆，固經試射結果雖可擊發，而認具有
    殺傷力，惟因已試射完畢而不具殺傷力。而被告於98年4月
    下旬某日，在臺北縣三重河堤，所試射之子彈1顆，亦因已
    擊發而不復存在。又扣案之非制式金屬彈殼與金屬彈丸，經
    鑑定後，認不具有殺傷力，非屬違禁物，爰均不予宣告沒收
    。另被告為警查獲時，在其身上查獲之安非他命1包（毛重
    0.49公克，淨重0.37公克），雖亦屬違禁物，惟此部分犯行
    業經檢察官另案偵辦，且亦與本件犯行無涉，亦毋庸宣告沒
    收。
(三)、被告製造如附表編號一所示之改造手槍，所使用之電鑽，未
    經扣案，且亦非屬被告所有，業經被告供承在卷，是雖屬供
    犯罪所用之物，惟既非屬被告所有，復非義務收沒之物，自
    無從宣告沒收，併此敘明。
據上論斷，應依刑事訴訟法第299條第1項前段，槍砲彈藥刀械管
制條例第7條第1項、第8條第1項、第12條第4項、第18條第1項前
段，刑法第11條、第55條、第47條第1項前段、第66條後段、第
42條第3項、第51條第5款、第7款、第9款、第38條第1項第1款，
判決如主文。
本案經檢察官郭騰月到庭執行職務。
中    華    民    國    99    年    3     月    30    日
                  刑事第十四庭  審判長法  官  吳冠霆
                                      法  官  陳琪媛
                                      法  官  李殷君
以上正本證明與原本無異。
如不服本判決應於收受送達後10日內向甲○提出上訴書狀，並應
敘述具體理由；其未敘述上訴理由者，應於上訴期間屆滿後20日
內向甲○補提理由書（均須按他造當事人之人數附繕）「切勿逕
送上級法院」。
                                      書記官  殷玉芬
中    華    民    國    99    年    4     月    2     日
附錄本判決論罪科刑法條全文：
槍砲彈藥刀械管制條例第7條
未經許可，製造、販賣或運輸火砲、肩射武器、機關槍、衝鋒槍
、卡柄槍、自動步槍、普通步槍、馬槍、手槍或各類砲彈、炸彈
、爆裂物者，處死刑、無期徒刑或7年以上有期徒刑；處徒刑者
，併科新臺幣3千萬元以下罰金。
未經許可，轉讓、出租或出借前項所列槍砲、彈藥者，處無期徒
刑或5年以上有期徒刑，併科新臺幣1千萬元以下罰金。
意圖供自己或他人犯罪之用，而犯前二項之罪者，處死刑或無期
徒刑；處徒刑者，併科新臺幣5千萬元以下罰金。
未經許可，持有、寄藏或意圖販賣而陳列第1項所列槍砲、彈藥
者，處5年以上有期徒刑，併科新臺幣1千萬元以下罰金。
意圖供自己或他人犯罪之用，以強盜、搶奪、竊盜或其他非法方
法，持有依法執行公務之人所持有之第1項所列槍砲、彈藥者，
得加重其刑至二分之一。
第1項至第3項之未遂犯罰之。
槍砲彈藥刀械管制條例第8條
未經許可，製造、販賣或運輸鋼筆槍、瓦斯槍、麻醉槍、獵槍、
空氣槍或第4條第1項第1款所定其他可發射金屬或子彈具有殺傷
力之各式槍砲者，處無期徒刑或5年以上有期徒刑，併科新臺幣1
千萬元以下罰金。
未經許可，轉讓、出租或出借前項所列槍枝者，處5年以上有期
徒刑，併科新臺幣1千萬元以下罰金。
意圖供自己或他人犯罪之用，而犯前二項之罪者，處無期徒刑或
7年以上有期徒刑，併科新臺幣1千萬元以下罰金。
未經許可，持有、寄藏或意圖販賣而陳列第1項所列槍枝者，處3
年以上10年以下有期徒刑，併科新臺幣700萬元以下罰金。
第1項至第3項之未遂犯罰之。
槍砲彈藥刀械管制條例第12條
未經許可，製造、販賣或運輸子彈者，處1年以上7年以下有期徒
刑，併科新台幣500萬元以下罰金。
未經許可，轉讓、出租或出借子彈者，處6月以上5年以下有期徒
刑，併科新台幣300萬元以下罰金。
意圖供自己或他人犯罪之用，而犯前二項之罪者，處3年以上10
年以下有期徒刑，併科新台幣700萬元以下罰金。
未經許可，持有、寄藏或意圖販賣而陳列子彈者，處5年以下有
期徒刑，併科新台幣300萬元以下罰金。
第1項至第3項之未遂犯罰之。
附表：
┌──┬────────────────────────────────┐
│編號│扣押物品名稱                                                    │
├──┼────────────────────────────────┤
│ 一 │仿WALTHER廠PPK／S型半自動手槍、換裝土造金屬槍管而成之改造手槍壹 │
│    │支（含彈匣壹個，槍枝管制編號：0000000000號，經送鑑結果，認可擊發│
│    │子彈具有殺傷力）。                                              │
├──┼────────────────────────────────┤
│ 二 │非制式子彈貳顆（直徑8.0±0.5mm，經送鑑試射結果，均可擊發，認具有│
│    │殺傷力）。                                                      │
├──┼────────────────────────────────┤
│ 三 │點火式土製爆裂物壹顆（經送鑑結果，認具有殺傷力與破壞力）        │
└──┴────────────────────────────────┘

司法院資訊處製作；財團法人民間司法改革基金會備份。
